臺灣基隆地方法院民事判決　　　　九十二年度基簡字第八二一號
　　原　　　告　甲○○
　　被　　　告　丁○○○○○○○○○○理委員會
　　法定代理人　丙○○
　　訴訟代理人　乙○○
右當事人間請求損害賠償事件，本院於中華民國九十三年六月十日辯論終結，茲判決
如左：
    主      文
被告應給付原告新臺幣參萬捌仟元。
原告其餘之訴駁回。
訴訟費用新臺幣壹仟貳佰貳拾元，由被告負擔肆佰元，餘由原告負擔。
本判決命被告給付部分，得為假執行。
    事實及理由要領
一、本件原告主張：伊為藍天麗地社區公寓大廈之區分所有權人，為該公寓大廈之住
    戶（門牌為基隆市○○○路四六巷四號六樓）。被告於民國（下同）九十二年九
    月五日僱工修理該大廈樓頂之公共排水管，因施工不當（過失），導致排水管阻
    塞，無法排水，以致大量污水及泥沙自伊屋內後陽台及廚房之排水孔湧出，使伊
    屋內淹水受污，大多數家具受潮損壞，甚至不堪使用，損失慘重，其詳如伊起訴
    狀附件所載，損失金額估計（含精神損害新臺幣五千元）約新臺幣（下同）十一
    萬五千一百元。詎事後經伊聲請基隆市安樂區調解委員會調解，因被告拒絕賠償
    ，而致調解不成立，嗣迭經伊向被告請求，均不獲置理等情，故依侵權行為損害
    賠償之法律關係，提起本件訴訟，求為被告應給付伊十一萬五千一百元之判決。
二、被告則以：(一)原告住家淹水，乃肇因於原告室內水管淤積，並非被告修水管施
    工不當所造成，亦即原告所受損害與被告修水管之行為間並無因果關係，原告所
    述顯係倒果為因。(二)退步言之，原告主張之損害亦顯為誇大不實，主張賠償之
    金額，亦與法不合。(三)縱認被告須負賠償責任，因水管淤塞乃原告等長期使用
    ，日積月累所造成，原告對於損害之發生或擴大乃與有過失，亦應減輕或免除被
    告之責任。(四)被告（管委會）乃原告等全體住戶推選所組成，受全體住戶之委
    託，執行職務，申言之，如原告及其他住戶未授權、未決議之事項，被告亦無從
    進行。各棟水管並非被告受託應維護管理之範圍，未經住戶同意，亦無經費得以
    進行維護；原告將伊該棟住戶長期使用水管造成之淤塞問題，責令被告負責，實
    無理由；否則，無異拿其他全體住戶之管理費以修繕少部分特定人使用之設施，
    恐失其衡，亦非的論等語，資為抗辯。
三、查原告主張：伊乃藍天麗地社區公寓大廈之區分所有權人，為該公寓大廈之住戶
    （門牌為基隆市○○○路四六巷四號六樓）之事實，為被告所不否認，並經本院
    到現場勘驗屬實，原告此部分之主張自堪信為真實。其次、原告主張：被告於九
    十二年九月五日僱工修理該大廈樓頂之公共排水管，因施工不當（過失），導致
    排水管阻塞，無法排水，以致大量污水及泥沙自原告屋內後陽台及廚房之排水孔
    湧出，使原告屋內淹水受污，大多數家具受潮損壞，甚至不堪使用，損失慘重，
    其詳如原告起訴狀附件所載，損失金額估計（含精神損害五千元）約十一萬五千
    一百元等事實，亦據提出彩色照片二冊及如原告起訴狀附件一冊為證，經核就原
    告屋內淹水受污，大多數家具受潮損壞，甚至不堪使用部分，與其所述大致相符
    ，並經本院到現場勘驗核對大致屬實，原告此部分之主張同堪信為真實。查原告
    於該屋居住多年，並無排水管倒溢情事發生，此次被告僱工修理該大廈樓頂之公
    共排水管，即發生排水管倒溢情事，顯見係因施工不當（過失）所致。被告辯稱
    ：原告住家淹水，乃肇因於其室內水管淤積，並非被告修水管施工不當所造成，
    亦即原告所受損害與被告修水管之行為間並無因果關係，原告所述顯係倒果為因
    云云，反乎常情，自不可採。依民法第一百八十四條第一項前段規定，就原告所
    受損害，自應由被告負責賠償。至原告所受損害究為若干？依原告所陳，其起訴
    狀附件所載者，乃新品之價額，而原告之家具受潮損壞，除有部分已達不堪使用
    之程度，甚至已拋棄外，大部分僅外表受損，影響美觀，功能未全喪失，尚能使
    用，惟如欲修理，則所費不貲，甚至甚為困難，並非已全喪失功能或不堪使用，
    自不能認已達「全損」之程度，而依其所列新品之價額賠償，原告此部分之主張
    尚難信為全部真實。應待進一步調查（勘驗或鑑定），始能確知其損害額。
四、按「當事人已證明受有損害而不能證明數額或證明顯有重大困難者，法院應審酌
    一切情況，依所得心證定其數額。」民事訴訟法第二百二十二條第二項定有明文
    。本件原告確受有損害，已如前述，僅不能證明確實之數額，且如欲證明其確實
    之數額，勢須送請有關機關鑑定，所費不貲，甚至有部分物品因已拋棄而不存在
    ，只有照片可資參考證明，縱欲送請有關機關鑑定，亦有困難，爰參酌一般家庭
    多少都有一些家具，原告家中亦確有不少家具，每樣家具價值不一，而原告之家
    具中雖有部分外表受損，影響美觀，但尚能使用，但若欲修理，則所費不貲，甚
    至極為困難等各情狀，本院認被告應賠償原告三萬八千元為相當，爰依前揭民事
    訴訟法第二百二十二條第二項規定，定其數額如主文所示。至被告抗辯：原告主
    張之損害亦顯為誇大不實，主張賠償之金額，亦與法不合云云，固有部分屬實，
    惟本院既已依前揭民事訴訟法第二百二十二條第二項規定，定其數額如主文所示
    ，即無勉強再予鑑定之必要，併予敘明。
五、綜上所述，被告應賠償原告三萬八千元。從而原告之訴，以三萬八千元為限為有
    理由，應予准許。逾此數額之請求，即屬不應准許。至公寓大廈之「管理委員會
    」固由全體區分所有權人推選之管理委員所組成，受全體區分所有權人之委託，
    執行職務。如未經區分所有權人會議授權或決議之事項，「管理委員會」固不得
    越權任意為之。惟依公寓大廈管理條例第三十八條（原第三十五條）第二項規定
    ，管理委員會為原告或被告時，應將訴訟事件要旨速告區分所有權人，以便區分
    所有權人召開會議，決議如何處理。公寓大廈之「管理委員會」依法僅有當事人
    能力（參見公寓大廈管理條例第三十八條第一項規定），得為原告或被告，並非
    權利義務之主體，亦即並非最終之應負責者。被告抗辯：被告（管委會）乃原告
    等全體住戶所組成，受全體住戶之委託，執行職務，申言之，如原告及其他住戶
    未授權、未決議之事項，被告亦無從進行。各棟水管並非被告受託應維護管理之
    範圍，未經住戶同意，亦無經費得以進行維護；原告將伊該棟住戶長期使用水管
    造成之淤塞問題，責令被告負責，實無理由；否則，無異拿其他全體住戶之管理
    費以修繕少部分特定人使用之設施，恐失其衡，亦非的論云云，乃誤會法律規定
    之真意，自不可採，併予敘明。
六、訴訟費用（裁判費）一千二百二十元，依民事訴訟法第七十九條規定，命應兩造
    依比例負擔，爰一併確定其數額如主文第三項所示。
七、本件命被告給付部分，係「就民事訴訟法第四百二十七條第一項訴訟（關於財產
    權之訴訟，其標的之金額或價額在新臺幣五十萬元以下者）適用簡易程序所為被
    告敗訴之判決」，依民事訴訟法第三百八十九條第一項第三款規定，應依職權宣
    告假執行，爰依職權宣告之。
八、據上論結，本件原告之訴為一部分有理由，一部分無理由，依民事訴訟法第七十
    九條、第三百八十九條第一項第三款，判決如主文。
中　　　華　　　民　　　國　　九十三　　年　　　六　　　月　　二十四　　日
                              基隆簡易庭法      官  林  金  發
右為正本，係照原本作成。
如不服本判決，應於本判決送達後二十日內向本院提出上訴狀（並附繕本）及繳納上
訴裁判費，上訴於本院合議庭。
中　　　華　　　民　　　國　　九十三　　年　    六　    月　  二十四    日
                                        法院書記官  溫  麗  燕
